臺灣屏東地方法院民事裁定
111年度監宣字第50號
聲  請  人  何玉鳳  

相  對  人  何玉雙  

上列聲請人聲請監護宣告事件，本院裁定如下：
    主    文
宣告何玉雙（男，民國○○○年○月○○○日生，身分證統一編號：Z○○
○○○○○○○號）為受輔助宣告人。
選定何玉鳳（女，民國○○○年○○月○日生，身分證統一編號：Z○○○
○○○○○○號）為受輔助宣告人之輔助人。
程序費用由受輔助宣告人負擔。
    理    由
一、本件聲請意旨：聲請人何玉鳳之胞弟即相對人何玉雙因智能
    稍嫌不足，對於不可任意將個資交予他人使用之事無法辨明
    ，致涉嫌犯罪，現由本院審理中（110年度金訴字第150號）
    ，相對人已至致不能為意思表示或受意思表示，或不能辨識
    其意思表示之效果，為此依民法第14條之規定，聲請宣告相
    對人為受監護宣告人，若認未達監護宣告之程度，則聲請為
    輔助宣告等語。
二、按法院對於監護之聲請，認為未達民法第14條第1 項之程度
    者，得依民法第15條之1 第1 項規定，為輔助之宣告，民法
    第14條第3 項定有明文；次按對於因精神障礙或其他心智缺
    陷，致其為意思表示或受意思表示，或辨識其意思表示效果
    之能力，顯有不足者，法院得因本人、配偶、四親等內之親
    屬、最近一年有同居事實之其他親屬、檢察官、主管機關或
    社會福利機構之聲請，為輔助之宣告，民法第15條之1 第1
    項定有明文。法院對於監護宣告之聲請，認為未達應受監護
    宣告之程度，而有輔助宣告之原因者，得依聲請或依職權以
    裁定為輔助之宣告。法院為前項裁定前，應使聲請人及受輔
    助宣告之人有陳述意見之機會，亦為家事事件法第174 條所
    明定。
三、經查，聲請人上開主張，業據其提出戶籍謄本、中華民國身
    心障礙證明影本等件為證，並經鑑定人黃文翔醫師就相對人
    之精神及心智狀況鑑定結果：個案為器質性腦症候群後合併
    癲癇與輕度失智狀態，其自數年前即被發現多次酒後昏倒，
    也有撞擊頭部，隨後經住院治療，治療後呈現有失智、癲癇
    之後遺症。會談中個案因器質性腦症候群後合併癲癇與輕度
    失智狀態，記憶與理解能力明顯受損，對於較複雜的詞彙無
    法理解，對於個人基本資料（包含姓名、身分證字號、出生
    年月日、年齡、住址、家中電話、父母姓名、過去工作的地
    方、畢業學校校名、手足總數及姓名），回答正確率明顯偏
    低，長短期記憶能力不佳，注意力不集中，但個位數與兩位
    數之計算可以正確執行。現實判斷能力不佳。其心理衡鑑魏
    氏成人智力測驗結果落於58分，屬於輕度智能不足。班達測
    驗顯有腦傷。意識清楚，可以流暢與人交談，但認知功能受
    損，對於時間、地方及人物之定向能力尚正常。進食、翻身
    、大小便、移動身體、更衣、沐浴可以自理。可以自行購物
    ，會計算該找回之零錢，可以做個位數及兩位數之加減計算
    ，可以辨識不同錢幣、紙鈔之幣值，會做不同紙鈔兌換之計
    算、會到金融機構辦理存款提款。有職業、社交功能，但不
    會自行搭乘或使用大眾交通工具，個案各項功能明顯退化，
    簡單的衣、食、衛生、交通等生活內容可以自理，但因罹患
    器質性腦症候群後合併癲癇與輕度失智狀態，使個案現實判
    斷能力及記憶能力不佳，過去處理財務十分輕率，易遭詐騙
    ，可以判斷個案已因罹患器質性腦症候群後合併癲癇與輕度
    失智狀態，導致個人認知功能受損，為意思表示或受意思表
    示或辨識其意思表示效果之能力也因而明顯受損，無法完全
    獨力處理個人事務與從事個人財務管理，該個案已達輔助宣
    告之標準等語，此有屏安醫院111 年5月31日屏安管理字第1
    110001726號函所附精神鑑定報告書、臨床心理衡鑑照會及
    報告單各1 份在卷可憑。本院審酌上情及醫師所為之鑑定意
    見，認相對人非完全不能辨識其意思表示之效果，未達應受
    監護宣告之程度，惟其辨識能力顯有不足。從而，相對人雖
    未達監護宣告之程度，惟仍有受輔助之必要，爰依聲請裁定
    為輔助之宣告。
四、次按受輔助宣告之人，應置輔助人，民法第15條之1 第1 項
    、第1113條之1 第1 項定有明文。依民法第1113 條之1 第2
    項準用同法第1111條之1 規定，法院選定輔助人時，應依受
    輔助宣告之人之最佳利益，優先考量受輔助宣告之人之意見
    ，審酌一切情狀，並注意下列事項：受輔助宣告之人之身
    心狀態與生活及財產狀況。受輔助宣告之人與其配偶、子
    女或其他共同生活之人間之情感狀況。輔助人之職業、經
    歷、意見及其與受輔助宣告之人之利害關係。法人為輔助
    人時，其事業之種類與內容，法人及其代表人與受輔助宣告
    之人之利害關係。
五、查相對人係由其自己打零工所得支付相關費用，不足部分由
    聲請人支應，此據證人何玉林證述屬實，本院審酌聲請人何
    玉鳳為相對人之胞姊，有擔任輔助人意願，故由聲請人擔任
    相對人之輔助人，應能符合受輔助宣告人之最佳利益，爰選
    定聲請人為輔助人。末按法院為輔助宣告時，受輔助宣告之
    人對其財產仍具處分權能，輔助人僅於民法第15條之2 第1 
    項等事件對於受輔助宣告人之行為具有同意與否之權限，從
    而本件輔助人無須開具財產清冊陳報法院，自亦無指定會同
    開具財產清冊之人，附此敘明。
六、依家事事件法第177 第2 項、第164 條第2 項，裁定如主文
    。
中　　華　　民　　國　　111 　年　　6 　　月　　22　　日
                      家事法庭  法　官　張以岳
以上正本係照原本作成。
如不服本裁定，應於送達後10日內向本院提出抗告狀，並繳納抗
告費新臺幣1,000元。
中　　華　　民　　國　　111 　年　　6 　　月　　22　　日
                                書記官　蔡政學